臺灣高雄地方法院民事裁定
110年度消債更字第329號
聲  請  人  穆林麗蘭（原名：穆林怡靜）
0000000000000000

0000000000000000

代  理  人  薛政宏律師
列當事人因消費者債務清理事件聲請更生，本院裁定如下：
    主  文
聲請人穆林麗蘭自中華民國一一一年四月二十日下午四時起開始
更生程序。
命司法事務官進行本件更生程序。
    理  由
一、聲請意旨略以：伊有不能清償債務情事，前依中華民國銀行
    公會會員辦理消費金融案件無擔保債務協商機制請求共同協
    商債務清償方案成立，惟仍不得已毀諾。伊又未經法院裁定
    開始清算程序或宣告破產，爰聲請更生等語。　　
二、按債務人不能清償債務或有不能清償之虞者，得依本條例所
    定更生或清算程序，清理其債務；債務人無擔保或無優先權
    之本金及利息債務總額未逾新臺幣（下同）12,000,000元者
    ，於法院裁定開始清算程序或宣告破產前，得向法院聲請更
    生；法院開始更生程序之裁定，應載明其年、月、日、時，
    並即時發生效力；法院開始更生或清算程序後，得命司法事
    務官進行更生或清算程序，必要時得選任律師、會計師或其
    他適當之自然人或法人1人為監督人或管理人，消費者債務
    清理條例（下稱消債條例）第3條、第16條第1項、第42條第
    1項、第45條第1項分別定有明文。
三、經查：
  ㈠聲請人固曾請求銀行公會協商債務清償方案成立，約定自民
    國95年10月起，分120期，利率0％，每月清償8,774元，惟聲
    請人未依約繳款，而於97年11月經通報毀諾，有台中銀行函
    （本案卷第52至55頁）可參。惟聲請人於97年度申報薪資所
    得為13,112元，平均每月所得約1,093元（本裁定計算式均
    採元以下4捨5入），有97年度綜合所得稅核定通知書（本案
    卷第68至69頁）足稽。是以聲請人斯時之每月所得，已難負
    擔每月8,774元之還款金額，堪認聲請人有不可歸責於己之
    事由，致不能履行原協商條件。
　㈡聲請人復於110年11月11日提出債權人清冊，向本院聲請調解
    債務清償方案，經本院110年度司消債調字第503號受理後，
    又因前曾毀諾，並無再行調解之必要，而於110年11月15日
    具狀聲請更生等情，亦經本院依職權調取上開調解卷宗核閱
    無訛。 
  ㈢聲請人於108年度無申報所得，109年度申報所得為77,992元
    ，名下無財產，有三商美邦人壽保單解約金44,165元，新光
    人壽保單部分，則無解約金；又聲請人罹楆椎第3、4節滑脫
    併退化性關節炎、左坐骨神經壓迫，為輕度身心障礙者，於
    108年10月至109年6月無業，由3名子女每人每月各給付3,00
    0元生活費，108年11月曾至內惟九如四路麵攤打零工，每月
    收入10,000元，109年7月1日起於高雄市私立喜恩居家長照
    機構任職，109年7月至12月實領收入共計81,000元，110年
    共計533,871元，111年1月至3月共計94,426元，111年1月底
    領取年終獎金9,000元，前於101年11月23日領取982,485元
    勞保老年給付，原每月領取身障補助3,628元、租金補助3,2
    00元，109年1月起身障補助調為每月領取3,772元，111年1
    月起租金補助調為每月領取3,600元等情，有108年至109年
    綜合所得稅各類所得資料清單及財產歸屬資料清單【本院11
    0年度司消債調字第503號卷（下稱調卷）第10至12頁】、財
    產及收入狀況說明書（本案卷第66頁）、債權人清冊（調卷
    第5頁）、戶籍謄本（本案卷第82頁）、勞工保險被保險人
    投保資料表（調卷第13至14頁）、個人商業保險查詢結果表
    （調卷第22至23頁）、財團法人金融聯合徵信中心前置協商
    專用債權人清冊（調卷第6至7頁）、信用報告（調卷第8至9
    頁）、社會補助查詢表（本案卷第19至22頁）、租金補助查
    詢表（本案卷第186頁）、勞動部勞工保險局函（本案卷第4
    0頁）、勞動部勞動力發展署高屏澎東分署函（本案卷第39
    頁）、高雄市私立喜恩居家長照機構陳報狀（本案卷第42至
    51頁）、薪資證明（調卷第28至29頁、第184頁）、健保投
    保紀錄（本案卷第79頁）、存簿（本案卷第70至72頁）、身
    障證明（調卷第15頁）、勝安骨科診所診斷證明書（本案卷
    第167頁）、三商美邦人壽保險股份有限公司函（本案卷第6
    1至62頁）、新光人壽保險股份有限公司陳報狀（本案卷第3
    7至38頁）等附卷可證。依聲請人上述工作、收入及財產情
    況，堪認以其109年7月至111年3月平均每月收入（含年終獎
    金），加計領取之租金補助、身障補助，共計41,577元【計
    算式：（81,000＋533,871＋94,426＋9,000）÷21＋3.772＋3,600
    ＝41,577】，核算其償債能力，較為妥適。
  ㈣關於聲請人個人日常必要支出部分，聲請人主張每月支出14,
    000元（包含每月房屋租金6,000元）乙情，並提出租賃契約
    （調卷第17至18頁）為證。按債務人必要生活費用，以最近
    1年衛生福利部或直轄市政府所公告當地區每人每月最低生
    活費1.2倍定之，清債條例第64條之2第1項定有明文。本院
    參酌衛福部社會司所公告111年度高雄市最低生活費為14,41
    9元，1.2倍即17,303元，聲請人主張每月必要支出約14,000
    元，尚屬合理，應予採計。
  ㈤關於聲請人扶養支出部分，聲請人稱須單獨負擔配偶穆顯聆
    之扶養費，每月15,100元。經查，穆顯聆係45年生，108年
    度至109年度均無申報所得，名下有公同共有之田賦3筆、土
    地1筆，現值共計623,813元，108年4月23日至5月11日曾因
    肺結核入院，109年3月24日因肝功異常轉至高醫治療，治療
    期間，工作能力減低，無法從事較高負荷量工作，現無業，
    前於95年1月16日領取945,000元勞保老年給付，110年1月起
    每月領取國民年金老年年金5,228元，未領取補助等情，有
    戶籍謄本（本案卷第82頁）、稅務電子閘門財產所得調件明
    細表（本案卷第35至36頁）、勞工保險被保險人投保資料表
    （本案卷第67頁）、勞動部勞工保險局函（本案卷第40至41
    頁）、勞動部勞動力發展署高屏澎東分署函（本案卷第39頁
    ）、健保投保紀錄（本案卷第33頁）、社會補助查詢表（本
    案卷第29至31頁）、租金補助查詢表（本案卷第32頁）、臺
    南市新化地政事務所函（本案卷第107至142頁）、存簿（本
    案卷第76至77頁）、高雄市立聯合醫院函（本案卷第173頁
    ）、高醫診斷證明書（調卷第27頁、本案卷第78頁）、財團
    法人私立高雄醫學大學附設中和紀念醫院函（本案第163頁
    ）在卷可查。則以穆顯聆上述財產、收入、健康狀況，應尚
    不足以維持生活，而有受配偶及子女扶養之權利。又聲請人
    稱子女因各有家室，未負擔扶養配偶之義務，惟未舉證以實
    其說，且3名子女108年度至108年度均有申報營利所得、薪
    資所得，有稅務電子閘門財產所得調件明細表（本案卷第27
    至28頁、第94至95頁、第97至98頁），尚難認定子女無法負
    擔配偶之扶養義務。至於扶養費用數額部分，按受扶養者之
    必要生活費用，準用第1項規定計算基準數額，並依債務人
    依法應負擔扶養義務之比例認定之，消債條例第64條之2第2
    項亦有明定。以111年度高雄市每人每月最低生活費14,419
    元之1.2倍即17,303元，扣除配偶每月領取之國民年金老年
    年金後，由聲請人與3名子女共同負擔，每人應負擔3,019元
    【計算式：（17,303－5,228）÷4＝3,019】，逾此範圍難認必
    要。
　㈥承上，聲請人每月平均收入41,577元，扣除個人必要支出14,
    000元、配偶扶養費3,019元後，剩餘24,558元，而聲請人目
    前負債總額為2,254,557元（本案卷第101至104頁、第143至
    162頁，包括：國泰世華銀行、兆豐銀行、台中銀行、匯豐
    銀行、新光銀行、元大銀行、玉山銀行、星展銀行），扣除
    三商美邦人壽保單解約金後，以每月所餘逐年清償，至少須
    約8年【計算式：（2,254,557－44,165）÷24,558÷12≒8】始
    能清償完畢，應認其已不能清償債務。此外，聲請人無擔保
    或無優先權之債務總額未逾12,000,000元，且無消債條例第
    6條第3項、第8條或第46條各款所定駁回更生聲請之事由存
    在。則聲請人聲請更生為有理由，應予准許，爰命司法事務
    官進行本件更生程序。
四、依消債條例第11條第1 項、第45條第1 項、第16條第1 項，
    裁定如主文。
中　　華　　民　　國　　111 　年　　4 　　月　　20　　日
              　　民事庭　　法　官　賴寶合
以上正本係照原本作成。
本裁定不得抗告。
中　　華　　民　　國　　111 　年　　4 　　月　　20　　日
  　                        書記官　胡美儀